臺灣新北地方法院民事裁定
111年度消債更字第136號
聲  請  人  何達茂  
代  理  人  葉又華律師    
上列當事人因消費者債務清理事件，聲請更生，本院裁定如下：
    主  文
聲請人甲○○自中華民國111年11月7日上午10時起開始更生程序。
命司法事務官進行本件更生程序。
    理  由
一、按債務人不能清償債務或有不能清償之虞者，得依本條例所
    定更生或清算程序，清理其債務；債務人對於金融機構負債
    務者，在聲請更生或清算前，應向最大債權金融機構請求協
    商債務清償方案，或向其住、居所地之法院或鄉、鎮、市、
    區調解委員會聲請債務清理之調解；法院開始更生程序之裁
    定，應載明其年、月、日、時，並即時發生效力；法院裁定
    開始更生或清算程序後，得命司法事務官進行更生或清算程
    序，必要時得選任律師、會計師或其他適當之自然人或法人
    一人為監督人或管理，消費者債務清理條例（下稱消債條例
    ）第3 條、第151 條第1 項、第45條第1 項、第16條第1 項
    分別定有明文。次按依消債條例第3 條規定，債務人不能清
    償債務或有不能清償之虞者，均得依本條例所定更生或清算
    程序，清理其債務。不採現行破產法僅以「不能清償」為聲
    請破產之要件，債務人如具「不能清償之虞」亦可聲請更生
    或清算，而不必等到陷於「不能清償」之狀態，使債務人得
    以儘早利用更生或清算程序清理債務，重建經濟生活，債權
    人之權益並可受較大之滿足。所謂「不能清償」，指債務人
    因欠缺清償能力，對已屆期之債務，全盤繼續處於不能清償
    之客觀經濟狀態者而言。又所謂「不能清償之虞」，係指依
    債務人之清償能力，就現在或即將到期之債務，有不能清償
    之蓋然性或可能性而言。易言之，債務人之狀態如置之不理
    ，客觀上得預見將成為不能清償之情形而言，此將來發生不
    能清償之事實，不必達到高度之確信。至於債務人之清償能
    力，則包括財產、信用及勞力（技術），並不以財產為限，
    必須三者總合加以判斷仍不足以清償債務，始謂欠缺清償能
    力而成為不能清償。債務人之清償能力係處於流動性狀態，
    聲請時與法院裁定時之清償能力未必一致，應以法院裁定時
    為判斷基準時（司法院民事廳民國99年11月29日廳民二字第
&ZZZZ; &ZZZZ; 0000000000號第二屆司法事務官消債問題研討第
    4 號消費者
    債務清理條例法律問題研審小組之研審意見參照）。
二、聲請意旨略以：伊於十幾年前以信用貸款貸款數十萬元資助
    伊前妻加盟早餐店，然損失慘賠，因此積欠債務，伊為清償
    債務，又以以債養債之方式支應，致債台高築。伊曾致電最
    大債權金融機構台北富邦商業銀行股份有限公司(下稱富邦
    銀行)，富邦銀行提供每月清償新臺幣(下同)六、七千，還
    款15年之還款方式，然伊平均每月收入為35,791元(包含行
    政院武漢肺炎補助與行政院三倍卷、五倍卷等)，扣除每月
    必要生活費用及3名子女扶養費46,241元，已無剩餘，無法
    負擔上開還款方案，綜扣除兩名於民國112年成年之子女扶
    養費，伊每月仍需負擔必要生活費用及1名子女扶養費28,12
    9元，剩餘7,662元，雖足以負擔上開還款方案，惟伊尚有積
    欠資產管理公司債務，伊確有不能清償債務之情事，故提起
    本件更生之聲請等語。
三、經查，聲請人提出本件更生聲請前，曾與最大債權金融機構
    富邦銀行進行前置協商，富邦銀行表示聲請人聲請前置調解
    時，於各金融機構所負之無擔保債權總額為4,195,666元，
    故本行現提供本金1,190,098元，總期數180期，年利率0%，
    月付6,612元之無息優惠還款方案，經本行與聲請人連繫後
    ，聲請人表示無法負擔，請鈞院逕予核發前置調解不成立證
    書，且因雙方無法達成共識，本行於開庭日不克前往，因聲
    請人與富邦銀行未到庭，於111年2月9日調解不成立乙節，
    經本院調取110年度司消債調字第843號卷宗（下稱調解卷宗
    ）查閱無訛，是此部分事實堪以認定，合先敘明。又本件聲
    請人所積欠本金及利息債務總額未逾1,200 萬元，且於聲請
    更生前1 日回溯5 年內未從事每月平均營業額20萬元以上之
    營業活動，業據聲請人陳明在卷，是以聲請人本件更生聲請
    可否准許，即應審究聲請人現況是否有不能清償債務或有不
    能清償之虞等情事而定。
四、次查：
  ㈠聲請人主張名下僅有郵局存款97元及南山人壽保單價值準備
    金386,296元外，無其他任何財產，目前係在工地打零工維
    生，更生前2年平均每月收入33,000元(不包含行政院武漢肺
    炎補助與行政院三倍卷、五倍卷等)等情（見調解卷第11、1
    3頁及本院卷第38、83頁），業據聲請人提出全國財產稅總
    歸戶財產查詢清單、108至110年度綜合所得稅各類所得資料
    清單、收入切結書、勞工保險被保險人投保資料表、華民國
    人壽保險商業同業公會保險業通報作業資訊系統資料查詢結
    果表、保單價值準備金一覽表等件為證（見調解卷第27至36
    頁、本院卷第43、85至89、91頁），堪可憑採。
  ㈡債務人必要生活費用，以最近一年衛生福利部或直轄市政府
    所公告當地區每人每月最低生活費1.2 倍定之。債務人聲請
    更生或清算時所提財產及收入狀況說明書，其表明每月必要
    支出之數額，與本條例第64條之2 第1 項、第2 項規定之認
    定標準相符者，毋庸記載原因、種類及提出證明文件，消債
    條例第64條之2 第1 項、消債條例施行細則第21條之1第3 
    項分別定有明文。經查，聲請人主張其每月之必要生活費用
　　以新北市每人每月最低生活費1.2 倍定之(見調解卷第14頁)
    ，雖未提出任何證據，惟徵以前揭說明及參以111年度新北
    市每人每月最低生活費用之1.2 倍為18,960元，是聲請人主
    張每月個人必要生活費用為18,960元，堪可憑採。
　㈢聲請人主張其育有3名子女，每月分別支出3名子女扶養費，
    扶養費以新北市(長女、長男)、桃園市(次女)每人每月最低
    生活費1.2 倍定之，聲請人負擔一半乙節(見調解卷第14頁
    反面、本院卷第37、38頁)，業據聲請人提出戶籍謄本、全
    國財產稅總歸戶財產查詢清單、109、110年度綜合所得稅各
    類所得資料清單為證（見調解卷第39至41頁、本院卷第45至
    67頁），衡酌聲請人之長女係91年1月23日出生，現為20歲
    ，聲請人之長女已成年，聲請人並未說明有何受聲請人扶養
    之必要，是聲請人長女之扶養費應予剔除，至聲請人之長男
    及次女分別係92年5月1日103年1月25日出生，現為19、8歲
    ，堪認聲請人之未成年子女現無謀生能力。查，聲請人之長
    男110年所得額為113,863元，平均每月約9,489元。又依民
    法第1089條第1 項規定，聲請人應與其子女之母親共同負擔
    扶養費。據此計算，並依消債條例第64條之2 第2 項規定，
    聲請人應負擔長男每月扶養費應為4,736元（計算式：〈18,9
    60元－9,489元〉÷2 人≒4,736元），逾此部分應予剔除。聲請
    人並應負擔次女每月扶養費應為9,169元（計算式：18,337
    元÷2 人≒9,169 元），逾此部分應予剔除。
  ㈣綜上，聲請人每月可處分所得數額為33,000元，扣除每月必
    要生活費用18,960元及扶養費13,905元後，剩餘135元，縱
    聲請人之長男於112年1月1日成年，聲請人亦僅剩餘4,871元
    。徵以聲請人積欠金融機構債務4,195,666元、台灣金聯資
    產管理股份有限公司114,138、756594元、滙誠第一資產管
    理股份有限公司563930元、萬榮行銷股份有限公司153,645
    元、長鑫資產管理股份有限公司667,528元、台新資產管理
    股份有限公司461,624元，合計6,913,125元，聲請人係67年
    12月出生（見調解卷第37頁），現年43歲，距離法定退休年
    齡65歲剩約21年2月，以聲請人每月清償4,781元計算，並加
    計聲請人南山人壽保單價值準備金386,296元，聲請人至多
    僅能清償約1,605,451元，是以聲請人目前之資力，客觀上
    處於不足以清償債務之經濟狀態，符合消債條例第3 條所規
    定「債務人不能清償債務或有不能清償之虞」之情形。
五、從而，聲請人確有無法清償債務之情事，又所負無擔保或無
    優先權之本金及利息債務並未逾1,200 萬元，且未經法院裁
    定開始清算程序或宣告破產，而聲請人於聲請更生前1 日回
    溯5 年內未從事營業活動。復查無消債條例第6 條第3 項、
    第8 條或第46條各款所定駁回更生聲請之事由存在，則聲請
    人聲請更生，應予准許。至更生程序開始後，聲請人之更生
    方案仍須由債權人會議可決或由法院裁定認可後方能實行，
    倘更生方案未能經債權人會議可決或經法院裁定認可，則將
    依消債條例第61條規定，開始清算程序，此恐非有利於聲請
    人，是請斟酌以最大還款誠意，擬定足為債權人接受或足供
    法院認為公允之更生方案，俾免更生程序進行至依消債條例
    第61條規定應行清算之程度，附此敘明。
六、爰裁定如主文。
中　　華　　民　　國　　111 　年　　11　　月　　7 　　日
                  民事第一庭  法  官  張惠閔
以上正本證明與原本無異。
本件裁定不得抗告。
本裁定已於民國111年11月7日上午10時公告。
中　　華　　民　　國　　111 　年　　11　　月　　7 　　日
                              書記官  林沂㐵